【裁判字號】    97,訴,1111
【裁判日期】    971117
【裁判案由】    返還不當得利
【裁判全文】
臺灣高雄地方法院民事判決              97年度訴字第1111號
原      告  甲○○
被      告  丙○○
訴訟代理人  乙○○
當事人間返還不當得利事件，本院民國97年11月3日言詞辯論終
結，判決如下：
  主  文
被告應給付原告新台幣壹佰伍拾伍萬元。
訴訟費用新台幣壹萬陸仟佰肆拾伍元由被告負擔。
本判決於原告以新台幣拾貳萬元為被告供擔保後，得假執行；
但被告如以新台幣壹佰伍拾伍萬元為原告供擔保後，得免為假執
行。
    事實及理由
一、原告主張：被告邀約伊一同建屋毗鄰而居，因兩造當時情誼
    深厚，伊遂於民國82年3 月31日，以新台幣（下同）300 萬
    元之價格，向被告購買坐落高雄縣旗鎮○○段93-2地號、地
    目田、面積0.9116公頃土地中由被告分管之10 0坪土地（下
    稱系爭土地），雙方並簽訂不動產買賣契約書（下稱系爭買
    賣契約），伊並給付定金20萬元。而依系爭買賣契約之約定
    ，伊於房屋開始興建動工日方有再行給付130 萬元價金之義
    務，惟被告以需款花用為由，要求原告先行付款，伊始於房
    屋未動工興建前即陸續給付被告價金共計155 萬元（含定金
    20萬元，下稱系爭款項）。詎被告遲遲未興建農舍，屢經伊
    催促仍置之不理，嗣於94年3 月9 日系爭土地分割為同段93
    -16 地號土地，並由訴外人即被告之子乙○○取得所有權，
    惟乙○○否認系爭買賣契約，且拒絕移轉所有權予原告。而
    按兩造既於97年10月2 日合意解除契約，則被告並無正當理
    由收受伊給付之價金，爰本於不當得利之法律關係，聲明：
    (一)被告給付原告155 萬元。(二)願供擔保，請准宣告假執行。
二、被告則以：伊邀原告建屋，詎原告於給付155 萬元後即表示
    無資力給付，伊遂向原告表示如果要買地，仍要給付尾款，
    而原告就餘款145 萬元迄至86年間仍未給付，伊乃於86年間
    自行出資興建。另系爭契約雖於97年10月2 日合意解除，但
    原告餘款前後拖了10幾年，伊沒有還錢的道理等語，資為抗
    辯，並聲明：(一)原告之訴及假執行之聲請均駁回。(二)如受不
    利之判決，願供擔保請准宣告免為假執行。
三、兩造不爭之事項：
  (一)兩造於82年3 月31日就系爭土地簽訂不動產買賣契約，系爭
    土地於94年3 月9 日分割為同段93-16 地號土地，並於95年
    3 月29日以買賣為登記原因，由乙○○取得所有權。
  (二)原告業已給付被告買受系爭土地價金155萬元。
  (三)雙方已於97年10月2日合意解除系爭買賣契約。
四、兩造於本院審理中協商整理爭點為：原告本於不當得利請求
    被告返還價金，是否有據？
  (一)按無法律上之原因而受利益，致他人受損害者，應返還其利
    益。雖有法律上之原因，而其後已不存在者，亦同。民法第
    179 條定有明文。
  (二)查兩造間曾於82年3 月31日就系爭土地簽訂系爭買賣契約，
    則於系爭買賣契約存續之際，被告固得依系爭買賣契約收受
    原告給付之買賣價金155 萬元，惟兩造既於97年10月2 日合
    意解除系爭買賣契約，則被告取得原告給付系爭土地買賣價
    金155 萬元之利益即失去法律上之原因，並致原告受有損害
    。是以，原告依民法第179 條後段不當得利法律關係之規定
    ，請求被告返還因系爭買賣契約所取得之155 萬元利益，自
    屬有理，應予准許。
五、兩造分別陳明願供擔保，聲請宣告假執行及免為假執行，經
    核並無不符，爰分別酌定如主文所示相當之擔保金額併准許
    之。
六、本件事證已臻明確，兩造其餘攻擊防禦方法或舉證，經審酌
    後，認與判決結果不生影響，爰不逐一論列，併此敘明。
七、本件係原告全部勝訴，其繳納之第一審訴訟費用即裁判費16
    ,345 元 ，應由被告負擔。
八、據上結論：本件原告之訴為有理由，依民事訴訟法第78條、
    第87條第1 項、第390 條第2 項、第392 條第2 項，判決如
    主文。
中    華    民    國    97    年    11   月    17     日
                  民事第六庭  審判長 法   官  李昭彥
                                     法   官  洪榮家
                                     法   官  李育信
正本係照原本作成。
如不服本判決，應於送達後20日內，向本院提出上訴狀並表明上
訴理由，如於本判決宣示後送達前提起上訴者，應於判決送達後
10日內補提上訴理由書（須附繕本）。
中    華    民    國    97    年    11    月    17    日
                                     書 記 官  林玉珊


司法院資訊處製作；財團法人民間司法改革基金會備份。
